臺灣嘉義地方法院民事裁定　100年度事聲字第55號
聲明異議人　陳永南
債　權　人　台新國際商業銀行股份有限公司
法定代理人　吳清文
債　務　人　蔡顯宗
上列聲明異議人就本院民事執行處100 年度司執字第967 號強制
執行事件司法事務官於民國100 年4 月19日所為裁定提出異議，
本院裁定如下：
    主  文
異議駁回。
    理  由
一、按強制執行程序，除本法有規定外，準用民事訴訟法之規定
    。強制執行法第30條之1 定有明文，而當事人對於司法事務
    官處理事件所為之終局處分，得於處分送達後10日之不變期
    間內，以書狀向司法事務官提出異議。司法事務官認前項異
    議有理由時，應另為適當之處分；認異議為無理由者，應送
    請法院裁定之。法院認第一項之異議為有理由時，應為適當
    之裁定；認異議為無理由者，應以裁定駁回之，民事訴訟法
    第240 條之4 第1 至3 項亦有明定。本件聲明異議人請求本
    院司法事務官撤銷拍定或改以底價拍定，經本院司法事務官
    於民國100 年4 月19日裁定駁回，該裁定於100 年4 月22日
    送達聲明異議人，聲明異議人於同年5 月2 日提出異議，未
    逾法定異議期間，合先敘明。
二、異議意旨略以：本院100 年度司執字第967 號強制執行事件
    於100 年4 月12日下午3 時30分拍賣RANSO 牌42吋液晶電視
    一台（下稱系爭拍賣標的），但並未於拍賣公告之備註欄內
    註明其廠牌、型號及出廠年份等資料；且於拍賣當日，因拍
    賣處所（即嘉義市○○街31巷22號客廳）狹小，處所內包含
    執行人員、債務人、債權人及投標人等共約14、5 人，而系
    爭拍賣標的放在牆角，致無法看見封條，參與投標之人均不
    知道系爭拍賣標的是37吋之電視，乃競相加價，而由聲明異
    議人以新臺幣（下同）13,700元得標。惟聲明異議人如知悉
    系爭拍賣標的實係37吋之電視，絕不可能加價至此應買，是
    本件應撤銷拍定或改以底價拍定，原法院不查，遽駁回聲明
    異議人之聲請，爰提出異議等語。
三、按「意思表示之內容有錯誤，或表意人若知其事情即不為意
    思表示者，表意人得將其意思表示撤銷之。但以其錯誤或不
    知事情，非由表意人自己之過失者為限。當事人之資格或物
    之性質，若交易上認為重要者，其錯誤，視為意思表示內容
    之錯誤。」民法第88條定有明文。而於強制執行程序，應買
    之意思表示有錯誤之瑕疵時，雖非不得準用前揭規定主張撤
    銷應買之意思表示，惟查：表意人之意思表示有錯誤時，必
    須是在其錯誤或不知事情，不是表意人自己之過失所致者為
    限，始得撤銷意思表示，此觀諸民法第88條第1 項但書規定
    甚明。查本件強制執行之拍賣公告內雖將系爭拍賣標的標示
    為「42吋液晶電視」，但於前開拍賣期日，系爭拍賣標的係
    放置於拍賣處所且其上貼有本院查封封條，而應買人於拍賣
    前依法得閱覽拍賣物，亦即應買人於本件拍賣前已被賦予就
    系爭拍賣標的之廠牌、型號、尺寸等有關確定物之性質之事
    項進行檢視、閱覽之機會，且42吋與37吋間有達5 吋之差距
    ，從外觀上極易辨識，是則聲明異議人只要在應買前就系爭
    拍賣標的之外觀稍加檢視，即可辨識系爭拍賣標的之實際尺
    寸為37吋而非拍賣公告上所載之42吋，乃聲明異議人於應買
    前疏於檢視、閱覽，致就系爭拍賣標的之尺寸有所誤認而為
    應買，則聲明異議人所為應買之意思表示雖有錯誤，但就該
    錯誤之發生，難認無過失。是則，聲明異議人所為應買之意
    思表示雖有錯誤，但其錯誤之發生既係由聲明異議人之過失
    所致，依民法第88條第1 項但書規定，自不許聲明異議人以
    意思表示有錯誤為由而撤銷該意思表示。
四、次按「當事人或利害關係人，對於執行法院強制執行之命令
    ，或對於執行法官、書記官、執達員實施強制執行之方法，
    強制執行時應遵守之程序，或其他侵害利益之情事，得於強
    制執行程序終結前，為聲請或聲明異議。但強制執行不因而
    停止。前項聲請及聲明異議，由執行法院裁定之。」強制執
    行法第12條第1 項、第2 項固有明文。惟聲請或聲明異議應
    在強制執行程序終結前為之，蓋聲請或聲明異議，係於執行
    程序中，向將來排除違法執行處分之手段，並非於執行程序
    終結後，溯及地排除違法執行之效果，因此，一旦執行程序
    終結，得藉異議排除之對象已失其存在，無從撤銷或更正，
    自不得再聲明異議。經查，本件拍賣標的於前開時地公開拍
    賣，經聲明異議人以最高價即13,700元得標，聲明異議人已
    當場繳足價金，拍賣標的亦已交付聲明異議人等情，有該強
    制執行卷宗可查，聲明異議人雖於100 年4 月19日具狀聲請
    撤銷拍定或改以底價拍定，然本件既經聲明異議人交付價金
    並已將拍賣標的交付聲明異議人，則關於本件拍賣標的之拍
    賣程序即已終結，依前開說明，聲明異議人雖有將本件拍賣
    標的之尺寸誤認為42吋致為錯誤之意思表示之情事，然本件
    拍賣標的之拍賣程序既已終結，為避免妨礙執行程序之安定
    ，亦不應准許聲明異議人再以意思表示有瑕疵為由聲明異議
    或為聲請。
五、從而，應認聲明異議人聲請撤銷拍定或改以拍賣底價拍定，
    於法無據，應予駁回。本院司法事務官裁定駁回聲明異議人
    之聲請，其所持理由雖不相同，但結論並無二致，仍應認該
    裁定於法並無違誤，聲明異議人仍執前詞指摘原裁定不當，
    求予廢棄改判，為無理由，應予駁回。
中    華    民    國    100   年    5     月    11    日
                  民事第一庭  法  官  林望民
以上正本係照原本作成。
如不服本裁定，應於裁定送達後10日內向本院提出抗告狀，並應
繳納抗告費新臺幣1,000 元。
中    華    民    國    100   年    5     月    11    日
                              書記官  吳明蓉